【裁判字號】    89,台上,1067
【裁判日期】    890302
【裁判案由】    違反銀行法
【裁判全文】
最高法院刑事判決                              八十九年度台上字第一○六七號
    上  訴  人  甲○○
右上訴人因違反銀行法案件，不服台灣高等法院中華民國八十七年一月十六日第二審
判決（八十六年度上訴字第三四九四號，起訴案號：台灣桃園地方法院檢察署八十三
年度偵字第一四六○三、一四一七五號），提起上訴，本院判決如左：
    主  文
上訴駁回。
    理  由
按刑事訴訟法第三百七十七條規定，上訴於第三審法院，非以判決違背法令為理由，
不得為之。是提起第三審上訴，應以原判決違背法令為理由，係屬法定要件。如果上
訴理由狀並未依據卷內訴訟資料，具體指摘原判決不適用何種法則或如何適用不當，
或所指摘原判決違法情事，顯與法律規定得為第三審上訴理由之違法情形，不相適合
時，均應認其上訴為違背法律上之程式，予以駁回。本件上訴人甲○○上訴意旨略稱
：上訴人所經營者非以收受存款，而係以借款為主，僅收取每月新台幣（下同）五十
元之利息，與一般違反銀行法吸收資金之方式不同，原判決以違反銀行法第二十九條
第一項之規定相繩，認事用法不無違誤。又據會計陳吉玉於法務部調查局桃園縣調查
站證稱本件互助會公費給付得標或到期之會員，自民國八十三年十一月十四日僅剩二
萬七千零七十元等語，可證本案與一般銀行收受存款或吸收資金不同。原審不查以上
訴人收受資金達一千零八十萬三千五百八十五元，原審有應調查之證據未調查及認事
用法不當之違誤。再上訴人所經營者係以標會之形式得以聲請之方式貸款予會員，所
取得之資金有限，與銀行法之規範有異，本案江明燈始為主嫌，上訴人僅為其利用之
人頭，本件縱有涉嫌違反銀行法，其對社會之危害亦小，與一般之吸金而給予不相當
之利息或紅利不同，原審未就此審究，有判決不載理由之違法云云。
惟查原判決依憑上訴人之部分自白，共同被告郭清源、曾秋菊之供述，通緝中之江明
燈在偵查中之部分自白，證人梁景秋、陳吉玉、蔡榮興之證言，上訴人、郭清源、曾
秋菊、江明燈等人簽訂之經營合夥契約書影本，扣案如原判決附表所示之證物，中華
民國退伍軍人協會寄給上訴人之存證信函等證據，資以認定上訴人有共同違反非銀行
不得經營收受存款業務之規定之事實，因而維持第一審論處其罪刑之判決，駁回上訴
人在第二審之上訴，已在判決內詳述其認事採證之理由，核與卷證資料相符，對於上
訴人辯稱其僅為掛名會長，實際業務均由江明燈在執行，互助會方式是由江明燈設計
，江稱這類型態的互助會是合法的，而收進的錢均由會員再標走，實際會裡並沒有錢
，這是幫助大家，並不知是違法等語，均係飾卸之詞，不足採信，並在判決內詳予指
駁及說明其理由，從形式上觀察，原判決並無違背法令之情形。上訴意旨所指各節，
原判決理由均已審究並已詳述其證據取捨及證據證明力判斷之理由，為其職權之適法
行使，並無上訴意旨所指調查職責未盡及認事用法不當之違背法令，上訴意旨徒憑己
意，任意指摘原判決違背法令，顯與法律規定得為第三審上訴理由之違法情形，不相
適合，均應認其上訴為違背法律上之程式，予以駁回。
據上論結，應依刑事訴訟法第三百九十五條前段，判決如主文。
中      華      民      國    八十九    年      三      月      二      日
                              最高法院刑事第十一庭
                                  審判長法官  莊  登  照
                                        法官  洪  明  輝
                                        法官  蔡  清  遊
                                        法官  黃  一  鑫
                                        法官  林  秀  夫
      右正本證明與原本無異
                                              書  記  官
中      華      民      國    八十九    年      三      月      九      日


司法院資訊處製作；財團法人民間司法改革基金會備份。
